【裁判字號】    98,訴,1345
【裁判日期】    980825
【裁判案由】    違反毒品危害防制條例
【裁判全文】
臺灣彰化地方法院刑事判決              98年度訴字第1345號
公  訴  人  臺灣彰化地方法院檢察署檢察官
被      告  甲○○
上列被告因違反毒品危害防制條例案件，經檢察官提起公訴（九
十八年度毒偵字第一二一四號、第一三０二號），本院認有刑事
訴訟法第二百七十三條之一第一項之情形，而改依簡式審判程序
審理判決如下：
    主  文
甲○○施用第一級毒品，累犯，處有期徒刑拾月；又施用第一級
毒品，累犯，處有期徒刑拾月，扣案之注射針筒參支沒收。應執
行有期徒刑壹年陸月，扣案之注射針筒參支沒收。
    事  實
一、甲○○曾於民國九十六年三月間因施用毒品案件，經本院於
    九十六年六月四日，以九十六年度訴字第七四一號判決判處
    有期徒刑九月確定，嗣經本院以九十六年度聲減字第三一七
    五號裁定減為有期徒刑四月又十五日確定；再於九十六年七
    月間因施用毒品案件，經本院以九十六年度訴字第一四一三
    號判決判處有期徒刑七月確定，前開二罪接續執行，而於九
    十七年十一月十二日縮刑期滿執行完畢。又於九十年十一月
    間因施用毒品案件，經本院以九十年度毒聲字第四三二四號
    裁定送勒戒處所觀察、勒戒後，認有繼續施用毒品之傾向，
    再經本院以九十年度毒聲字第四五六０號裁定令入戒治處所
    施以強制戒治，嗣因戒治成績合格，而以本院九十一年度毒
    聲字第一七一八號裁定停止戒治所餘期間付保護管束，而於
    九十一年八月一日釋放，保護管束期間至九十一年十二月十
    七日未經撤銷視為戒治完畢，並由臺灣彰化地方法院檢察署
    檢察官以九十二年度戒毒偵字第四二號為不起訴處分確定。
    其於前揭戒治完畢後五年內，再於九十六年三月間因施用毒
    品案件，經本院以九十六年度訴字第七四一號判決判處有期
    徒刑九月，嗣減為有期徒刑四月又十五日確定。竟仍不知悔
    改，復基於施用第一級毒品海洛因之犯意，分別於（一）九
    十八年四月十三日十八時許，在其位於彰化縣北斗鎮○○里
    ○○路三七七巷一號住處，以將海洛因溶入水中，再以針筒
    注射之方式，施用海洛因一次，嗣於九十八年四月十五日十
    五時四十分許，因毒品人品經警採尿送驗結果，呈嗎啡陽性
    反應而查獲上情。（二）再於九十八年四月十五日十五時三
    十分許，在其位於彰化縣北斗鎮○○里○○路三七七巷一號
    住處，以將海洛因溶入水中，再以針筒注射之方式，施用海
    洛因一次，嗣於九十八年四月十六日十一時許，在彰化縣埤
    頭鄉○○村○○路路旁為警查獲，並扣得其所有供施用毒品
    之注射針筒三支，經其同意採尿送驗結果，呈嗎啡陽性反應
    ，始查悉上情。
二、案經彰化縣警察局北斗分局報請臺灣彰化地方法院檢察署檢
    察官偵查起訴，本院認有刑事訴訟法第二百七十三條之一第
    一項之情形，而改依簡式審判程序審理。
    理  由
一、按除被告所犯為死刑、無期徒刑、最輕本刑為三年以上有期
    徒刑之罪或高等法院管轄第一審案件者外，於前條第1項程
    序進行中，被告先就被訴事實為有罪之陳述時，審判長得告
    知被告簡式審判程序之旨，並聽取當事人、代理人、辯護人
    及輔佐人之意見後，裁定進行簡式審判程序；除簡式審程序
    及簡易程序案件外，第一審應行合議審判，刑事訴訟法第二
    百七十三條之一第一項、第二百八十四條之一分別定有明文
    。本件被告甲○○所涉係死刑、無期徒刑、最輕本刑為三年
    以上有期徒刑之罪或高等法院管轄第一審案件以外之罪，並
    於本院行準備程序時就被訴事實為有罪之陳述，本院合議庭
    依前揭規定，經評議結果，裁定改由一名法官獨任行簡式審
    判程序，先予敘明。
二、前揭犯罪事實，業據被告甲○○於警詢、偵查中坦承有犯罪
    事實一（一）之犯行，及於本院審理時坦承全部犯行不諱，
    且其被查獲後為警採集之尿液，經送請詮昕科技股份有限公
    司檢驗結果，呈嗎啡（海洛因施用入人體後，水解還原成嗎
    啡，再循嗎啡之代謝方式排出體外）陽性反應，有該公司九
    十八年四月二十七日報告編號00000000號、000
    00000號濫用藥物尿液檢驗報告二紙、彰化縣警察局北
    斗分局委託檢驗尿液代號與真實姓名對照認證單、應受尿液
    採驗人尿液檢體採集送驗紀錄表各一紙、採尿同意書二紙在
    卷可資佐證。此外，復有被告所有供施用第一級毒品海洛因
    所用之注射針筒三支扣案可資佐證，堪信被告之自白與事實
    相符。本件事證明確，被告犯有施用第一級毒品之犯行應堪
    認定。
三、又按毒品危害防制條例就施用毒品者，僅限於「初犯」及「
    五年後再犯」二種情形，始應先經觀察、勒戒或強制戒治程
    序。倘被告於五年內已再犯，經依法追訴處罰，縱其第三次
    （或第三次以上）再度施用毒品之時間，在初犯經觀察、勒
    戒或強制戒治執行完畢釋放五年以後，已不合於「五年後再
    犯」之規定，且因已於「五年內再犯」，顯見其再犯率甚高
    ，原實施觀察、勒戒或強制戒治，已無法收其實效，即應依
    毒品危害防制條例第十條處罰（參照最高法院九十五年度第
    七次刑事庭會議決議、九十七年度第五次刑事庭會議決議意
    旨）。查本件被告曾於九十年十一月間因施用毒品案件，經
    本院以九十年度毒聲字第四三二四號裁定送勒戒處所觀察、
    勒戒後，認有繼續施用毒品之傾向，再經本院以九十年度毒
    聲字第四五六０號裁定令入戒治處所施以強制戒治，嗣因戒
    治成績合格，而以本院九十一年度毒聲字第一七一八號裁定
    停止戒治所餘期間付保護管束，而於九十一年八月一日釋放
    ，保護管束期間至九十一年十二月十七日未經撤銷視為戒治
    完畢，並由臺灣彰化地方法院檢察署檢察官以九十二年度戒
    毒偵字第四二號為不起訴處分確定。其於前揭戒治完畢後五
    年內，再於九十六年三月間因施用毒品案件，經本院以九十
    六年度訴字第七四一號判決判處有期徒刑九月，嗣減為有期
    徒刑四月又十五日確定等情，有臺灣彰化地方法院檢察署刑
    案資料查註紀錄表及臺灣高等法院被告前案紀錄表各一份在
    卷可參，而被告本件施用第一級毒品海洛因，雖係在前次九
    十年間觀察、勒戒、強制戒治執行完畢五年後所犯，惟被告
    於上開觀察、勒戒及強制戒治執行完畢五年內，曾再犯施用
    第一級毒品罪經法院宣示判決並確定，已詳述如前，顯見其
    並非於觀察、勒戒及強制戒治執行完畢後五年內均無任何施
    用毒品之犯行，且其既已於觀察、勒戒及強制戒治執行完畢
    五年內再犯施用第一級毒品之罪，已符合毒品危害防制條第
    二十三條第二項之所定之追訴要件，揆諸前揭說明，被告所
    為本件施用第一級毒品海洛因之犯行，即無「初犯」規定之
    適用，自毋須再重新施予觀察、勒戒或強制戒治之處遇程序
    ，而應直接訴追處罰。
四、核被告所為，均係犯毒品危害防制條例第十條第一項之施用
    第一級毒品罪。被告持有第一級毒品之低度行為應為其施用
    之高度行為吸收，均不另論罪，並予敘明。又被告所犯前開
    二次施用第一級毒品罪間，犯罪構成要件不同，行為互殊，
    顯係基於各別犯意為之，應予分論併罰。再被告曾於九十六
    年三月間因施用毒品案件，經本院於九十六年六月四日，以
    九十六年度訴字第七四一號判決判處有期徒刑九月確定，嗣
    經本院以九十六年度聲減字第三一七五號裁定減為有期徒刑
    四月又十五日確定；再於九十六年七月間因施用毒品案件，
    經本院以九十六年度訴字第一四一三號判決判處有期徒刑七
    月確定，前開二罪接續執行，而於九十七年十一月十二日縮
    刑期滿執行完畢，有臺灣高等法院被告前案紀錄表、臺灣彰
    化地方法院檢察署刑案資料查註紀錄表各一份在卷可憑，其
    於有期徒刑執行完畢後，五年內故意再犯有期徒刑以上之本
    罪，為累犯，被告所犯前開二罪，均應依刑法第四十七條第
    一項之規定加重其刑。爰審酌被告施用毒品之動機、目的、
    方法、不知珍惜身體，所生危害，觀察、勒戒、強制戒治之
    情形，及犯後坦承犯行之態度，非予一段時期之執行難以戒
    除其毒癮等一切情狀，分別量處如主文所示之刑，並定其應
    執行之刑，以示懲處。至扣案之注射針筒三支為被告所有，
    供施用第一級毒品所用之物，業據被告供明在卷，併依刑法
    第三十八條第一項第二款之規定宣告沒收。
據上論斷，應依刑事訴訟法第二百七十三條之一第一項、第二百
九十九條第一項前段，毒品危害防制條例第十條第一項、第二十
三條第二項，刑法第十一條前段、第四十七條第一項、第五十一
條第五款、第三十八條第一項第二款，判決如主文。
本案經檢察官陳茂榮到庭執行職務。
中    華    民    國    98    年    8     月    25    日
                  刑事第二庭    法      官  陳秋錦
以上正本證明與原本無異。
如不服本判決應於收受判決後10日內向本院提出上訴書狀，並
應敘述具體理由。其未敘述上訴理由者，應於上訴期間屆滿後
20日內向本院補提理由書(均須按他造當事人之人數附繕本)
「切勿逕送上級法院」。
中    華    民    國    98    年     8    月    25    日
                                書  記  官  張清秀
附錄本案論罪科刑法條全文：
毒品危害防制條例第10條
施用第一級毒品者，處 6 月以上 5 年以下有期徒刑。
施用第二級毒品者，處 3 年以下有期徒刑。


司法院資訊處製作；財團法人民間司法改革基金會備份。
